臺灣苗栗地方法院刑事判決　　　　　　　 95年度易字第739號
公　訴　人　臺灣苗栗地方法院檢察署檢察官
被　　　告　乙○○原名李娟）.
　　　　　　　　　　　2樓
上列被告因竊盜案件，經檢察官提起公訴（95年度偵字第4884號
），本院判決如下：
    主  文
乙○○無罪。
    理  由
一、程序方面：
    被告乙○○於審判期日經合法傳喚無正當理由不到庭，因本
    件係本院認為應諭知無罪之案件，爰不待其陳述逕行判決。
二、公訴意旨：
    (一)起訴事實：
      被告意圖為自己不法之所有，於民國95年9 月11日某時，
      在苗栗縣苗栗市○○里○○○○○路邊某處，以自備鑰匙
      竊取甲○○所有車牌號碼ALE-588 號重型機車1 部，得手
      後留供己用。嗣於95年9 月20日凌晨0 時30分許，在苗栗
      縣苗栗市○○路與豐年路口，因騎乘該部贓車未戴安全帽
      ，為警攔下盤查，經查詢車號結果，發現為失竊車輛，並
      扣得鑰匙1 支。
    (二)起訴法條及罪名：
      刑法第320 條第1 項之竊盜罪。
三、檢察官之舉證：
    (一)證人即被害人甲○○於警詢時之指述、審理中之證述。
    (二)證人陳奕錡於警詢、偵查中之證述。
    (三)證人徐文彬於警詢、偵查中之證述。
    (四)證人丙○○於審理中之證述。
    (五)車輛失竊車牌遺失─詳細資料畫面、苗栗縣警察局車輛協
      尋電腦輸入單。
    (六)甲○○立具之贓物認領保管單。
    (七)扣案之鑰匙1 支。
    (八)查獲現場及扣案鑰匙照片共6 張。
四、被告之陳述：
    被告坦承上開機車於95年9 月8 日至同年月20日為警查獲期
    間由其占有、使用之事實，惟堅決否認有何竊盜犯行，辯稱
    ：該機車係其於95年9 月8 日晚上向室友陳小姐（陳奕錡）
    之男友徐大哥（徐文彬）借得的等語。
五、本院之判斷：
    (一)法律依據：
      1.刑事訴訟法第154 條第2 項：犯罪事實應依證據認定之
        ，無證據不得認定犯罪事實。
      2.最高法院30年上字第816 號判例：認定不利於被告之事
        實，須依積極證據，苟積極證據不足為不利於被告事實
        之認定時，即應為有利於被告之認定，更不必有何有利
        之證據。
      3.最高法院76年台上字第4986號判例：認定犯罪事實所憑
        之證據，雖不以直接證據為限，間接證據亦包括在內，
        然而無論直接或間接證據，其為訴訟上之證明，須於通
        常一般之人均不致有所懷疑，而得確信其為真實之程度
        者，始得據為有罪之認定，倘其證明尚未達到此一程度
        ，而有合理之懷疑存在時，事實審法院復已就其心證上
        理由予以闡述，敘明其如何無從為有罪之確信，因而為
        無罪之判決，尚不得任意指為違法。
      4.最高法院92年台上字第128 號判例：檢察官對於起訴之
        犯罪事實，應負提出證據及說服之實質舉證責任。倘其
        所提出之證據，不足為被告有罪之積極證明，或其指出
        證明之方法，無從說服法院以形成被告有罪之心證，基
        於無罪推定之原則，自應為被告無罪判決之諭知。
    (二)證據能力之認定：
      1.被害人甲○○、證人徐文彬及陳奕錡於警詢時之供述（
        偵查卷第13至14、51至59頁），均屬被告以外之人於審
        判外之言詞陳述，經被告爭執其證據能力，且查無其他
        法律規定例外得為證據之情形，依刑事訴訟法第159 條
        第1 項規定，不得作為證據。
      2.苗栗縣警察局苗栗分局北苗派出所員警賴彥棟、黃榮琨
        、張步雲共同製作之職務報告及被害人甲○○立具之贓
        物認領保管單各1 紙（偵查卷15、20頁），均屬被告以
        外之人於審判外之書面陳述，經被告爭執其證據能力，
        且查無其他法律規定例外得為證據之情形，依前揭規定
        ，不得作為證據。
      3.車輛失竊車牌遺失作業─詳細資料畫面1 紙、苗栗縣警
        察局車輛協尋電腦輸入單2 紙（偵查卷第16至19頁），
        均係員警依據被害人甲○○報案時所陳述之內容而製作
        ，事實上亦屬被告以外之人於審判外之書面陳述（司法
        院刑事訴訟新制法律問題研討會提案第17號子題(九)研討
        結果參照），經被告爭執其證據能力，且查無其他法律
        規定例外得為證據之情形，依前揭規定，不得作為證據
        。
      4.證人陳奕錡、徐文彬於偵查中向檢察官所為之陳述（偵
        查卷第66至67頁），雖為被告所爭執，惟此等陳述均經
        依法具結以擔保其信用性，形式上並無顯不可信之情況
        ，依刑事訴訟法第159 條之1 第2 項規定，得為證據。
      5.扣案之鑰匙1 支及查獲現場、扣案鑰匙照片共6 張，其
        性質均為物證，而非供述證據，所呈現之客觀事實亦為
        被告所無異議者，自得作為證據。
    (三)無罪之理由：
      1.被告雖自承於95年9 月8 日晚上取得被害人甲○○所有
        之上開機車，從此供己代步使用，惟綜觀其於警詢、偵
        查及審理中之全部供述，並無任何積極陳述可憑以認定
        被告涉及竊盜。而持有他人所失竊之物，可能原因本不
        限於自行竊取，舉凡故買贓物、收受贓物、拾獲被竊後
        復經竊賊丟棄之物，甚至在不知情狀況下輾轉取得贓物
        ，於經驗上均非不可想見，事實上亦所在多有。除非檢
        察官已舉出確切之積極證據，證明被告取得上開機車之
        原因係其竊盜行為，以及被告下手行竊之時間、地點及
        方法，否則顯然不能逕以持有贓物之事實，推定被告為
        竊盜行為人。經查，本件並無任何目擊證人、監視錄影
        畫面或現場跡證足以直接證明被告曾經親自前往上開機
        車停放地點行竊之事實；檢察官所舉各項積極證據，證
        人甲○○之證詞僅能證明上開機車於95年9 月8 日下午
        至同月11日中午間某時遭竊，同月20日為警尋獲後發還
        （審理卷第141 至144 頁），證人丙○○之證詞僅能證
        明被告曾將該機車停在證人經營之機車行對面騎樓下，
        事後陳奕錡對證人提及該機車係贓車（審理卷第144 至
        149 頁），證人徐文彬與陳奕錡之證詞至多僅能證明該
        機車並非徐文彬交予被告使用（至於是否可採，見後述
        ），相關照片及扣案鑰匙僅能證明被告係以該鑰匙發動
        、駕駛該機車，於95年9 月20日凌晨未戴安全帽而為警
        攔查查獲，即便綜合以觀，亦不足以完全排除被告自他
        人之手取得該機車，竊取機車者乃另有他人之可能性，
        而間接證明被告竊盜之犯行。從而，被告使用上開機車
        之事實，尚難認為與竊盜犯行有何明顯、密切之關連，
        不能率爾憑以論斷其有竊取機車之行為。
      2.由證人丙○○證稱：曾幫被告修1 台不知是50cc還是90
        cc的山葉勁風機車，有次修好後放回去，她過幾天來跟
        我說「老闆，鎖頭不是才剛換，為什麼又打不開」，我
        說那天修好，你不是可以騎回去，是否放在外面被人弄
        的，我有稍微過去幫她看一下，我說鎖頭可能是被人弄
        壞還是怎樣，鑰匙插不進去，於是她就質問我，她脾氣
        不好，後來就沒有叫我處理了…等情（審理卷第147 至
        148 頁），與被告於準備程序中所供：「當時我的IGY-
        593 深綠色YAMAHA機車剛換鎖頭後不久，鑰匙孔在我借
        車的前3 天可能被人用膠之類的東西封住，我無法騎乘
        …」乙節（審理卷第7 頁）大致相符，已可見被告有關
        借車之辯詞並非憑空杜撰。又依證人甲○○所證：「我
        住台北，去車站坐車時，會把車子放在火車站附近」、
        「（95年9 月8 日）我上車後就發現沒有帶到（整串鑰
        匙圈）了」、「警察說鑰匙在他手上，有可能是我將安
        全帽放入後座時，忘記將鑰匙從行李箱上的鑰匙孔拔起
        」、扣案鑰匙「可能是我打的，因我都會打備用鑰匙」
        、遺失的整串鑰匙「是（偵查卷第27頁上方照片）上面
        那串衣服形狀的鑰匙圈」等語（審理卷第141 至143 頁
        ），被告不曾「以自備鑰匙」竊取該機車之事實，已毫
        無疑問，被告所辯徐文彬以小貨車將插有鑰匙之機車載
        回住處樓下，將鑰匙交給伊之情節（審理卷第7 、22頁
        ），亦非全無屬實之可能。儘管證人徐文彬、陳奕錡於
        偵查中一致否認徐文彬曾出借該機車予被告（偵查卷第
        66頁），惟趨吉避凶乃人之常情，即便果有此事，徐文
        彬亦不至於在尚無其他明確證據佐證之情況下輕易承認
        ，使自己成為竊盜嫌疑人，況檢察官令其具結作證前並
        未依刑事訴訟法第186 條第2 項規定告以（有同法第18
        1 條之情形）得拒絕證言之權利（偵查卷第66頁），徐
        文彬對所有問題一概答稱「沒有」，自屬必然；至於身
        為徐文彬女友之陳奕錡，本未必知悉徐文彬有無借車予
        被告，縱有其事，陳奕錡之證詞亦存有為袒護徐文彬而
        刻意保留之疑慮，故徐文彬、陳奕錡之偵查中證述，實
        不足以據為對被告不利之認定。
      3.一般機車竊盜案件之行為人，如將竊得之機車留供自己
        代步使用，勢必相當小心謹慎，或避免在行竊地點附近
        及常有員警執行臨檢勤務之時間、路段騎乘贓車，或行
        走小巷、遵守交通規則，儘可能不招致員警之注意，或
        將所有可資車主識別之原有特徵消除，或在贓車上改懸
        掛另行取得之其他機車號牌，以防遭車主追回或員警盤
        查，致其犯行暴露。本件被害人甲○○所有之上開機車
        係在苗栗市北苗里苗栗火車站前遭竊，當時機車之鑰匙
        係串在衣服形狀之鑰匙圈上，已如前述；而被告騎乘上
        開機車為警查獲地點，在苗栗市○○里○○路、豐年路
        口，與竊案發生地點相隔不過數個街區，查獲時間係午
        夜過後，正值警方在市區○○道路實施路檢、取締違規
        及預防不法之重點時段，被告為警攔停盤查之原因，竟
        係其有未戴安全帽之明顯違規行為，此時被告所騎乘之
        上開機車號牌上則無任何掩飾，插在鑰匙孔內之機車鑰
        匙，仍串在甲○○所述之衣服形狀鑰匙圈上。綜觀上情
        ，被告非但未為任何降低為警查獲機率之嘗試，甚至可
        謂反其道而行，以最明目張膽、足以提醒員警對其盤查
        進而查扣贓車之方式使用上開機車。倘該機車真係被告
        竊取而來，被告對其騎乘該機車之行為具備完全之不法
        認識，豈敢如此？由前述違背竊盜行為人舉止之查獲經
        過，更可以認定被告有關該機車並非竊得而係借得之抗
        辯，確有加以採信之空間。
      4.綜上各節說明，本件尚可以合理懷疑為：被告並無竊取
        機車之行為，上開機車係遭他人竊取得手後，由徐文彬
        或其他第三人交予被告使用。從而，公訴人所舉之各項
        積極證據及所為論述，尚不足以說服本院形成確信被告
        有竊盜犯行之心證，揆諸前揭法律規定及判例意旨，應
        認被告犯罪不能證明，而諭知被告無罪之判決。至於被
        告是否涉犯其他罪名（如收受贓物罪），不在本件起訴
        範圍內，本院無從審理或變更法條加以裁判，亦附此敘
        明。
六、適用之法律：
    刑事訴訟法第301 條第1 項、第306 條。
本案經檢察官石東超到庭執行職務。
中　　華　　民　　國　　96　　年　　 5　　月　　29　　日
                  刑事第一庭    審判長法　官  劉興浪
                                      法  官  吳國聖
                                      法  官  羅貞元
以上正本證明與原本無異。
如不服本判決，應於判決送達後10日內向本院提出上訴狀（應抄
附繕本）。告訴人或被害人如對於本判決不服者，應具備理由請
求檢察官上訴，其上訴期間之計算係以檢察官收受判決正本之日
期為準。
                                      書記官  劉秋雯
中　　華　　民　　國　　96　　年　　6 　　月　　4 　　日
